臺灣高等法院高雄分院刑事判決　　　 100年度交上易字第91號
上　訴　人
即　被　告　洪瑞鄰
上列上訴人因過失傷害案件，不服臺灣高雄地方法院100 年度交
易字第14號中華民國100 年5 月6 日第一審判決（起訴案號：臺
灣高雄地方法院檢察署99年度調偵字第931 號），提起上訴，本
院判決如下：
     主  文
上訴駁回。
     事  實
一、洪瑞鄰於民國98年10月4 日上午8 時50分許，駕駛車牌號碼
    OUJ-416 號重型機車，從高雄市旗山區（原高雄縣旗山鎮○
    ○○路233 號前方之北向車道路旁起步，欲橫越該車道並切
    入南向車道而往南行駛時，適有雷光漢（亦犯過失傷害罪，
    經原審判刑確定）駕駛車牌號碼WJL-800 號（起訴書誤載為
    WJL-416 號）輕型機車，由北往南沿上開中山路南向車道行
    經該處。此際，洪瑞鄰本應注意行車起駛前除應顯示方向燈
    外，並應注意前後左右有無障礙或車輛行人，讓行進中之車
    輛行人優先通行，而依當時情形為晴天上午，光線、視線良
    好，現場為柏油鋪設之鄉道○○路段，路面平坦、乾燥、無
    施工、無缺陷亦無障礙，復無其他不能注意之情事，竟未待
    看清並等候原已騎車行駛於該南向車道之雷光漢通過，即貿
    然起步穿越該路段北向車道而逕自切入南向車道，致其所駕
    機車車前部位，與上開適亦疏未注意車前狀況，行進間未能
    及時發現原停在前方對向路邊而已開始起步逼進之來車，並
    採取必要安全措施之雷光漢所騎機車左側發生碰撞，造成兩
    車均人車倒地，除洪瑞鄰本人因而受有右手肘擦挫傷、頸部
    扭傷之傷害；亦造成雷光漢受有頭部外傷、右側鎖骨骨折、
    右側四至八肋骨骨折及頭皮、右膝、右手多處擦挫傷等傷害
    結果。嗣洪瑞鄰留在現場，並在未經有偵查犯罪職權之公務
    員發覺前，主動向前來現場及趕往醫院處理之警員坦承為上
    揭交通事故之肇事人而自首接受裁判。
二、案經雷光漢訴由高雄市政府警察局旗山分局（原高雄縣政府
    警察局旗山分局）報告臺灣高雄地方法院檢察署檢察官偵查
    起訴。
    理    由
壹、證據方面：按被告以外之人於審判外之陳述，雖不符刑事訴
    訟法第159 條之1 至第159 條之4 之規定，而經當事人於審
    判程序同意作為證據，法院審酌該言詞陳述或書面陳述作成
    時之情況，認為適當者，亦得為證據；當事人、代理人或辯
    護人於法院調查證據時，知有第159 條第1 項不得為證據之
    情形，而未於言詞辯論終結前聲明異議者，視為有前項之同
    意，刑事訴訟法第159 條之5 第1 項、第2 項分別定有明文
    。本判決後開引用具有傳聞證據性質之證據資料，檢察官、
    被告均未據於言詞辯論終結前聲明異議，是其縱無刑事訴訟
    法第159 條之1 至第159 條之4 或其他傳聞法則例外之情形
    ，亦經本院審酌該證據作成之情況，既無違法取得情事，復
    無證明力明顯過低等情形，以得供做法院判斷事實之依據為
    適當，認為均有證據能力，得為證據。
貳、實體部分：
一、訊據上訴人即被告洪瑞鄰（下稱被告）矢口否認有過失傷害
    之犯行，辯稱：伊過馬路時有看得很清楚，是對方騎車車速
    過快，撞到伊所騎機車車尾云云。
二、經查：
  (一)被告駕駛上開機車循前述動線行駛，並因兩車碰撞倒地而造
    成雙方受有上揭傷害等情，業據被告自承不諱，且經證人即
    事發後到場處理之警員王英吉於偵查中經具結後，就其在現
    場已經移動之情形下，依在場之被告洪瑞鄰指引以分辨刮地
    痕之歸屬而繪製現場圖等情節證述綦詳，復有道路交通事故
    現場圖、道路交通事故調查報告表(一)、(二)、高雄縣政府警察
    局道路交通事故現場黏貼紀錄表、衛生署旗山醫院分別就洪
    瑞鄰、雷光漢所受傷害開立之診斷證明書及臺灣省高屏澎區
    車輛行車事故鑑定委員會99年7 月9 日高屏澎鑑字第099600
    2114號函暨鑑定意見書、臺灣省車輛行車事故覆議鑑定委員
    會99年8 月25日覆議字第0996203179號函、現場照片12幀附
    卷可稽。
  (二)又本件事發地點為高雄市○○區○○路233 號建物前方一帶
    之南北走向、雙向均有寬度3.5 公尺車道各一線之路段，事
    故發生後，被告與雷光漢二人所駕機車雖於警員到場前均已
    經移動，然地面所留兩車倒地滑行而分別形成之刮地痕，則
    各以南向車道距路中心線約30公分（洪瑞鄰車，下稱Ａ車）
    、40公分（雷光漢車，下稱Ｂ車）處為起點，並均向南（即
    車道行進方向）略偏外側方向沿伸約2.2 公尺（Ａ車）及4.
    9 公尺（Ｂ車），其長度較短之Ａ車刮地痕全線並與Ｂ車刮
    地痕前段約略交錯重疊等情，有上述承辦警員依被告洪瑞鄰
    當場指引而標示各刮地痕所屬車輛並繪製之道路交通事故現
    場圖、現場照片12幀在卷可憑，是依其情形，上開兩車因碰
    撞倒地並同向滑行之相對位置，顯係以雷光漢之機車在前、
    被告機車緊跟在後之狀態進行。亦即若以被告之機車行進並
    倒地在前，則以其僅滑行2.2 公尺即告停止，而緊隨在後略
    沿同一軌跡滑行之後車即無從超越該車並繼續直線滑行達4.
    9 公尺之長，是被告辯稱係雷光漢撞伊車尾云云，與事實不
    合；雖被告又辯稱：前揭事故發生係因被告雷光漢車速過快
    ，致其自起步前至穿越北向車道並切入南向車道之過程中，
    均尚未見有來車乙節；然依常理，本件事故發生後，兩輛機
    車倒地滑行之距離各僅4.9 公尺、2.2 公尺，原非高速行駛
    中倒地機車所應然，遑論其速度能高達自視線外瞬間出現眼
    前之程度。被告辯稱：伊係遭對方自後方追撞，且其起步並
    切入道路時，確曾看清往來車輛云云，均與事實不符。是本
    件事故之發生，應係雷光漢所騎機車（Ｂ車）在現場南向車
    道接近中心線附近位置直行時，為對向路旁駛出而欲逕自切
    入其同向車道行駛之被告所騎機車（Ａ車）自左側碰撞等情
    ，堪予認定。
  (三)至於被告洪瑞鄰於原審審理中提出一紙照片（顯示其所騎機
    車號牌有部分斷裂），以為證明其係遭追撞云云；然查，依
    卷附由承辦警員於甫事發後，自同一機車後方拍攝包括車牌
    景象在內之全景照片（見警卷第15頁編號10照片），即難辨
    識該車牌有上開破損情形；且被告係遲至案發約1 年半後，
    始於原審審理時提出該不詳時間拍攝之特寫照片（按該車牌
    上並已貼有標示「99」年度進行相關查驗之貼紙），而此期
    間被告如另有其他碰撞、擠壓事故而造成破損，亦非不可能
    ，是除有其他積極事證可為不同之認定外，尚難據此而影響
    上開對事實之認定。
  (四)又按汽車起駛前應顯示方向燈，注意前後左右有無障礙或車
    輛行人，並應讓行進中之車輛行人優先通行；汽車行駛時，
    駕駛人應注意車前狀況及兩車併行之間隔，並隨時採取必要
    之安全措施，道路交通安全規則第89條第1 項第6 款、第94
    條第3 項分別定有明文。本件被告於上揭時地駕駛機車自現
    場路段北向車道路旁起駛而欲穿越該向車道並切入南向車道
    前，依上開規定，原應注意兩方來車，並讓行來車優先通過
    後再行進入，此為被告前揭時地駕駛機車上路行駛時所應知
    悉並注意之義務；另同案被告雷光漢駕駛機車行駛時，依前
    開說明，亦應就車前相當範圍內可能與其駕駛作為對應而發
    生危險之來源均為適當之注意，以隨時採取必要之安全措施
    ，而依前引卷附道路交通事故調查報告表及現場照片所示，
    本件事發時為晴天上午，光線、視線良好，現場為柏油鋪設
    之鄉道○○路段，路面平坦、乾燥、無施工、無缺陷，亦無
    障礙，復無其他不能注意之情事，乃被告竟疏於注意，貿然
    由前述路旁起步並橫越車道而逕自切入對（南）向車道；另
    同案被告雷光漢依前引照片所示現場道路路幅及路況等客觀
    條件，亦可在相當距離前，查覺在前方視野範圍內之對向車
    道路旁有機車將起步並穿越而來，並即時採取適當之安全措
    施，卻同樣疏於注意，致兩車因動線交錯而發生前開碰撞。
    是本件被告與同案被告雷光漢二人就本件事故之發生，均有
    過失，但以被告之過失情節明顯較重，此觀卷附臺灣省高屏
    澎區車輛行車事故鑑定委員會99年7 月9 日高屏澎鑑字第09
    96002114號函暨鑑定意見書、臺灣省車輛行車事故覆議鑑定
    委員會99年8 月25日覆議字第0996203179號函就本件事故發
    生責任所示鑑定意見，以被告駕駛重機車起駛未讓行進中車
    輛優先通行為肇事主因、同案被告雷光漢駕駛輕機車未注意
    車前狀況，並採取必要之安全措施為肇事次因等情，亦同如
    上認定。而雷光漢亦因本件事故受有頭部外傷、右側鎖骨骨
    折、右側四至八肋骨骨折及頭皮、右膝、右手多處擦挫傷等
    傷害，則被告上揭過失行為與雷光漢所受傷害之結果，有相
    當因果關係，亦可認定。
  (五)綜上所述，本件被告之犯行事證已臻明確，應依法論科。
三、核被告所為，係犯刑法第284 條第1 項前段之過失傷害罪。
    又上揭事發後，被告留在現場，在未經有偵查犯罪職權之公
    務員發覺前，主動向前往現場及醫院處理之警員坦承為上揭
    交通事故肇事之人而自首接受裁判，有警製自首情形紀錄表
    在卷可憑，即對於未經發覺之犯罪自首而受裁判，依刑法第
    62條前段規定，減輕其刑。
四、原審認被告罪證明確，因而適用刑法第284 條第1 項前段、
    第62條前段、第41條第1 項前段等規定，並審酌被告為25年
    5 月29日出生、受有小學肄業教育程度、已經退休之人，前
    無因犯罪經法院判刑之紀錄，有臺灣高等法院被告前案紀錄
    表在卷可按，素行均可，並考量被告為切入對向車道行駛，
    未看清來車即貿然自停止狀態起駛並逕自穿越反向車道而進
    入對向車道行駛致過失肇事之情節，上開過失所致他方身體
    受傷程度，及犯罪後所表現態度等一切情狀，量處有期徒刑
    3 月，並諭知如易科罰金以新臺幣一千元折算一日。其認事
    用法，核無不合，量刑亦屬允當。被告上訴意旨否認犯罪，
    指摘原判決不當，為無理由，應予駁回。
據上論斷，應依刑事訴訟法第368條，判決如主文。
本案經檢察官劉玲興到庭執行職務。
中    華    民    國   100    年    9     月    14    日
                  刑事第四庭    審判長法  官  蕭權閔
                                      法  官  唐照明
                                      法  官  吳進寶
以上正本證明與原本無異。
不得上訴。
中    華    民    國   100    年    9     月    14    日
                                      書記官  唐奇燕
附錄本判決論罪科刑法條：
中華民國刑法第284 條
因過失傷害人者，處6 月以下有期徒刑、拘役或5 百元以下罰金
，致重傷者，處1 年以下有期徒刑、拘役或5 百元以下罰金。
從事業務之人，因業務上之過失傷害人者，處1 年以下有期徒刑
、拘役或1 千元以下罰金，致重傷者，處3 年以下有期徒刑、拘
役或2 千元以下罰金。